【裁判字號】    99,消債聲,156
【裁判日期】    991111
【裁判案由】    聲請免責
【裁判全文】
臺灣高雄地方法院民事裁定           99年度消債聲字第156號
聲  請  人  陳至堅
債  權  人  永豐商業銀行股份有限公司
            （原永豐信用卡股份有限公司）
法定代理人  蔡友才
債  權  人  大眾商業銀行股份有限公司
法定代理人  陳建平
債  權  人  安泰商業銀行股份有限公司
法定代理人  丁予康
債  權  人  玉山商業銀行股份有限公司
法定代理人  黃永仁
債  權  人  台新國際商業銀行股份有限公司
法定代理人  吳清文
債  權  人  匯豐（台灣）商業銀行股份有限公司（原香港商香
            港上海匯豐銀行股份有限公司(原中華銀行)）
法定代理人  吳清文
債  權  人  遠東國際商業銀行股份有限公司
法定代理人  洪信德
債  權  人  香港商香港上海匯豐銀行股份有限公司
法定代理人  鄭海泉
債  權  人  臺灣新光商業銀行股份有限公司(原誠泰商業銀行)
法定代理人  李增昌
債  權  人  陽信商業銀行股份有限公司
法定代理人  陳勝宏
債  權  人  聯邦商業銀行股份有限公司
法定代理人  李憲章
債  權  人  國泰世華商業銀行股份有限公司
法定代理人  汪國華
債  權  人  兆豐國際商業銀行股份有限公司
法定代理人  王榮周
債  權  人  澳商澳盛銀行集團股份有限公司台北分公司
法定代理人  經天瑞
債  權  人  渣打國際商業銀行股份有限公司
法定代理人  曾璟璇
上列當事人間聲請消費者債務清理事件，本院裁定如下：
    主  文
聲請人陳至堅不免責。
    理  由
一、按債務人有下列各款情形之一者，法院應為不免責之裁定，
    但債務人證明經普通債權人全體同意者，不在此限：一、於
    七年內曾依破產法或本條例規定受免責；二、隱匿、毀損應
    屬清算財團之財產，或為其他不利於債權人之處分；三、捏
    造債務或承認不真實之債務；四、因浪費、賭博或其他投機
    行為，致財產顯然減少或負擔過重之債務，而生開始清算之
    原因；五、於清算聲請前一年內，已有清算之原因，而隱瞞
    其事實，使他人與之為交易致生損害；六、明知已有清算原
    因之事實，非基於本人之義務，而以特別利於債權人中之一
    人或數人為目的，提供擔保或消滅債務；七、隱匿、毀棄、
    偽造或變造帳簿或其他會計文件之全部或一部，致其財產
    之狀況不真確；八、故意於財產及收入狀況說明書為不實之
    記載，或有其他故意違反本條例所定義務之行為，消費者債
    務清理條例第134條定有明文。
二、經查：
（一）聲請人聲請更生，前經本院民國97年度消債更字第735 號
      裁定自民國98年7 月9 日下午4 時起開始更生程序。更生
      程序中，因聲請人所提之更生方案，未能獲得債權人同意
      ，或依消債條例第60條規定視為同意、視為債權人會議可
      決，經本院99年度消債清字第78號裁定自99年4 月15日下
      午5 時起開始清算程序，復因清算財團之財產不敷清償財
      團費用及債務，本院99年度司執消債清字第80號裁定清算
      程序終止，此業經本院調閱上開卷宗核閱屬實。
（二）本件清算程序終止後，經函詢各債權人是否同意聲請人為
      免責，債權人永豐商業銀行股份有限公司（下稱永豐銀行
      ）、渣打國際商業銀行股份有限公司（下稱渣打銀行）、
      玉山商業銀行股份有限公司（下稱玉山銀行）、大眾商業
      銀行股份有限公司（下稱大眾銀行）、匯豐（台灣）商業
      銀行股份有限公司（下稱匯豐銀行）、安泰商業銀行股份
      有限公司（下稱安泰銀行）、台新國際商業銀行股份有限
      公司（下稱台新銀行）、遠東國際商業銀行股份有限公司
      （下稱遠東銀行）、新光商業銀行股份有限公司（下稱新
      光銀行）、陽信商業銀行股份有限公司（下稱陽信銀行）
      、聯邦商業銀行股份有限公司（下稱聯邦銀行）、國泰世
      華商業銀行股份有限公司（下稱國泰世華銀行）、兆豐國
      際商業銀行股份有限公司（下稱兆豐銀行）、澳商澳盛銀
      行集團股份有限公司台北分公司 （下稱澳盛銀行）均表
      示不同意聲請人免責，此有各該公司之函件在卷可稽（見
      本院卷第23～110頁），所持理由均以聲請人應否為免責
      ，自繫於其是否不具前開消費者債務清理條例第134 條第
      4 款之所定情形而定。
（三）況聲請人所積欠之債務，多係信用卡消費、現金卡及信用
      卡貸款之債務，經本院依職權向聲請人之債權人函調聲請
      人信用卡消費紀錄及現金卡動支紀錄核閱結果，聲請人於
      94年10月12日、同年11月12日分別使用永豐銀行信用卡預
      借現金3 萬元；復使用國泰世華現金卡於94年12月及95年
      1 月間先後預借現金共6 萬元；復使用澳盛銀行信用卡分
      別於94年6 月、93年7 月、92月10月間辦理借貸35,000元
      、4 萬元及12萬元；復使用遠東銀行信用卡於92年4 月19
      日貸款20萬元；復使用匯豐（台灣）銀行預借現金38萬
      3,000 元等多筆預借現金之紀錄，難認聲請人大量預借現
      金、貸款之舉係為供一般通常生活之必要費用，係屬超出
      其生活必要程度，堪認聲請人有因浪費行為，致財產顯然
      減少或負擔過重之債務，而生開始清算原因之情事存在。
      另聲請人於93年3 月1 日向永豐銀行申請代償12萬元，又
      於93年8 月間向安泰銀行借貸102 萬元，用以代償其他金
      融機構之信用卡、現金卡等債務，若聲請人於此之後不再
      持續擴張信用與不當消費，債務應僅存永豐銀行與安泰銀
      行，然聲請人又另於93年12月17日向台新銀行貸款40 萬
      元，復於94年6 月8 日向遠東銀行申請代償17萬元，佐以
      前開所述聲請人自92年4 月起即以現金卡、信用卡預借現
      金之情綜合以觀，堪認聲請人至遲於93年3 月間，即陷於
      嚴重支付及清償債務能力不足之窘境，然聲請人仍於93年
      4月至95年3 月間分別使用遠東銀行、聯邦銀行信用卡刷
      卡消費，用以支付其於東森購物頻道、遠東百貨、新光三
      越百貨、太平洋崇光百貨、中國旅館、理容院之支出，分
      別有遠東銀行、聯邦銀行提供之聲請人消費明細在卷可證
      ，顯逾一般消費之正常狀態，是由上開聲請人所持信用卡
      消費之內容及金額以觀，難認聲請人所從事之前開消費，
      係屬日常生活必要之消費。
（四）消費者債務清理條例並非逕將債務人恣意消費所造成之債
      務，任意轉嫁予債權人負擔，債務人免責制度目的係在鼓
      勵勤勞誠實之債務人，並非縱容債務人奢侈消費，倘債務
      人於聲請清算前之相當時間內，不當利用信用金融之機會
      ，恣意從事非屬通常生活所需之鉅額或奢侈性、浪費性之
      消費，全然未慮及個人日後履行返還債務之能力，反而希
      冀利用本條例中所定免責制度，濫用清算程序藉以規避償
      還責任，自與本條例立法本旨有違。由聲請人至遲於93年
      3 月間起，即陷於支付困難之經濟困境下，猶不知節制，
      而續以信用卡多次於非日常生活必要之消費場所，進行非
      生活不可或缺之消費情形以觀，堪認聲請人確有浪費情事
      ，且由其後無法清償，且前開所為消費金額均非少之事實
      ，亦足認聲請人確有上開浪費情事致積欠過重之債務。
三、綜上所述，本院認聲請人有首引法條第4 款之事實，復未經
    普通債權人全體同意免責，則依上開說明，本件聲請人不得
    免責，爰裁定如主文。
中    華    民    國    99    年    11    月    11    日
                  高雄簡易庭  法    官  朱世璋
上為正本係照原本作成。
如不服本裁定，應於裁定送達後10日內，以書狀向本院提出抗告
，並繳納抗告費新臺幣1千元。
中    華    民    國    99    年    11    月    11    日
                            書  記  官  林芊蕙

司法院資訊處製作；財團法人民間司法改革基金會備份。
